---
#  <!-- use_vignette("RClasses")#To create the vignette -->
title: "RClasses: Um pacote para introdução à Estatística Descritiva no R/RStudio"
author: "Paulo Renato A Firmino"
date: "`r format(Sys.time(), '%d/%m/%Y')`"
#bibliography: R-packages.bib
output:
    #learnr::tutorial: default
    html_document:
       highlight: textmate
       theme: flatly
       number_sections: yes
       toc: yes
       toc_float:
         collapsed: yes
         smooth_scroll: yes
# runtime: shiny_prerendered # for learnr
vignette: >
  %\VignetteIndexEntry{RClasses}
  %\VignetteEngine{knitr::rmarkdown}
  %\VignetteEncoding{UTF-8}
---

```{r, include = FALSE}
knitr::opts_chunk$set(
  collapse = TRUE,
  comment = "#>"
)
# library(RClasses)
# remove.packages("learnr")
# remove.packages("htmltools")
# remove.packages("shiny")
# library("learnr")
# library("htmltools")
# library("shiny")
```
# Summário
Trazemos aqui algumas chamadas de funções correspondentes à Estatística Descritiva.  Antes, construa um projeto, já pensando em pacote, e crie seu primeiro script.

# Introdução
Carregue as funções da pasta R e o pacote `qcc`. Este último para gráficos de Pareto.
```{r setup}
# library(RClasses)
# source("../R/classicBoxPlot.R")
# source("../R/distribFreq.R")
# source("../R/mode_function.R")
# source("../R/iqv_function.R")
# install.packages("qcc")
```

# Acesso aos dados
Recorra ao método `read.csv`:
```{r}
#O CAMINHO EM QUE ESTÁ O CONJUNTO DE DADOS:
#(OBSERVE QUE AS BARRAS NÃO SÃO INVERTIDAS, COMO NO WINDOWS)
dataPath = "./data/"
#A LEITURA DO CONJUNTO DE DADOS
dados =   read.csv(file = paste(dataPath, "BD01.csv", sep="")
                          , header = TRUE, sep = ";"); 
#A VISUALIZAÇÃO DO CONJUNTO DE DADOS
# View(dados)
# install.packages("kableExtra"); 
library(kableExtra)
# install.packages("dplyr")    # alternative installation of the %>%
library(dplyr)    # alternatively, this also loads %>%
kable(head(dados, 10)) %>%
  kable_styling(full_width = F, bootstrap_options = c("striped", "hover", "condensed", "responsive"))


```
Convertendo variável qualitativa nominal em ordinal:
```{r}
#Construindo nova variável, que respeite a ordenação do nível de estresse
dados$Degradacao = factor(dados$Degradacao, order = TRUE,
                                    levels = c("Baixo", "Medio", "Alto"))

```
# Distribuições de Frequências {.tabset}
## Distribuição Univariada
Recorra ao método `distFreq` 
```{r}
dfAbsFornecedor = distFreq(x = dados$Fornecedor, varName = "Fornecedor")
print(dfAbsFornecedor$distFreq)

dfAbsDegradacao = distFreq(x = dados$Degradacao, varName = "Degradação")
print(dfAbsDegradacao$distFreq)

dfAbsNFalhas = distFreq(x = dados$nReincidenciaFalhas, varName = "Nº de falhas")
table(nFalhas=dfAbsNFalhas$qualitativeData, dados$Fornecedor)
```
## Distribuição Bivariada
Recorra aos métodos `table` e `prop.table`. Recorra também ao método `distFreq`, em caso de quantitativa.
```{r}
dfFornDeg = table(Fornecedor = dados$Fornecedor, Degradacao = dados$Degradacao)
prop.table(dfFornDeg, margin = 1)
# print(dfFornDeg)

```

# Figuras {.tabset}
## Qualitativas 
Recorra às funções `barplot` para nominais ou ordinais e `pareto.chart` para as nominais, essa última do pacote `qcc`:
```{r}
barplot(dfAbsDegradacao$distFreq, xlab = "Degradação", ylab = "Frequência")
#CARREGUE E USE O PACOTE qcc
library("qcc")
pareto.chart(dfAbsDegradacao$distFreq, xlab = "Degradação", ylab = "Frequência", ylab2 = "Frequência Acumulada Relativa")
```

## Quantitativas Discretas

Recorra à função `plot`:
```{r}
plot(table(dados$nReincidenciaFalhas), xlab = "Nº de reinicidências", ylab = "Frequência")
```

## Quantitativas Contínuas
Recorra à função `hist`, para uma solução otimizada e, se desejar resultado similar ao básico das nossas aulas, `distFreq`:
```{r}
hist(dados$TempoFalha, xlab = "Tempo entre falhas", ylab = "Frequência", main = "Otimizado pelo R")
dfTempoEntreFalhas = distFreq( x = dados$TempoFalha, varName = "Tempo entre falhas")
#PARA RESULTADO SIMILAR AO BÁSICO, DAS AULAS
hist(x = dados$TempoFalha, breaks =  dfTempoEntreFalhas$grid, main = "Como visto em sala")
```

Recorra ainda à função `boxplot`, para resultado otimizado, ou `classicBoxPlot`, para resultado similar ao dado em sala de aula:
```{r}
boxplot(x = dados$TempoFalha, ylab = "Tempo entre falhas", main = "Otimizado pelo R")
#PARA RESULADO SIMILAR AOS DAS AULAS:
classicBoxPlot(x = dados$TempoFalha, ylab = "Tempo entre falhas")
#PARA ASSOCIAÇÃO ENTRE UMA QUANTITATIVA E UMA QUALITATIVA:
boxplot(dados$TempoFalha~dados$Fornecedor, ylab = "Tempo entre falhas"
        , xlab = "Fornecedor")

```

# Medidas de Posição {.tabset}
## Moda
Recorra a `ourMode`, para o cômputo similar ao da moda de Czuber, visto em aula, para variáveis quantitativas:
```{r}
ourMode(sample = dados$Degradacao, xlab = "Nível de Degradação")
ourMode(sample = dados$TempoFalha, xlab = "Tempo entre falhas")
```
## Mediana
Recorra a `median`, para quantitativas:
```{r}
median(x =  dados$TempoFalha, na.rm = TRUE)
```

## Média
Recorra a `mean`, para quantitativas:
```{r}
mean(x =  dados$TempoFalha, na.rm = TRUE)
```

# Medidas de dispersão {.tabset}
## IQV
Recorra a `iqv`:
```{r}
dfDegr = distFreq(x = dados$Degradacao, varName = "Degradação")
iqv(freq = dfDegr$distFreq, varName = "Degradação")
```

## Amplitude/Amplitude Interquartílica
Recorra às funções `max`, `min` e `quantile`:
```{r}
Amplitude = max(dados$TempoFalha, na.rm=TRUE) - min(dados$TempoFalha, na.rm=TRUE)
q = quantile(x = dados$TempoFalha, probs = c(.25, .75), na.rm = TRUE)
AIQ = as.numeric(q[2] - q[1])
print(AIQ)
```
## Variância/Desvio-padrão/Coeficiente de Variação
Recorra às funções `var`, `sd` e `mean`:
```{r}
variancia = var(dados$TempoFalha, na.rm=TRUE)
dp = sd(dados$TempoFalha, na.rm=TRUE)
media = mean(x =  dados$TempoFalha, na.rm = TRUE)
cv = dp/media
print(variancia)
print(dp)
print(cv)
```

